【裁判字號】    97,抗,179
【裁判日期】    970529
【裁判案由】    返還擔保金
【裁判全文】
臺灣高等法院臺中分院民事裁定           97年度抗字第179號
抗 告 人   甲○○
相 對 人   乙○○
上列抗告人因與相對人間返還擔保金事件，對於中華民國97年2
月22日臺灣台中地方法院97年度聲字第92號所為裁定提起抗告，
本院裁定如下：
    主    文
原裁定關於駁回下開第二項聲請部分及訴訟費用之裁判均廢棄。
臺灣臺中地方法院八十三年度存第九二七號提存事件抗告人為相
對人所提存之擔保金新臺幣壹佰捌拾捌萬伍仟元，准予發還。聲
請及抗告訴訟費用均由相對人負擔。
    理    由
一、本件抗告狀雖載明相對人為「乙○○、張景淵」二人，惟張
    景淵部分係屬誤載一節，業經抗告人於97年5月2日具狀聲請
    予以刪除（見本院卷第59頁），是本件抗告範圍不及於張景
    淵，合先明。
二、本件抗告人即聲請人（下稱抗告人）在原法院聲請意旨略以
    ：兩造間假處分（聲請狀誤載為假扣押）強制執行事件，抗
    告人前遵原法院83年度裁全字第887號假處分裁定，為供擔
    保，曾提供新台幣（下同）1,885,000元為擔保金，並以原
    法院83年度存字第927號提存事件提存在案。茲因兩造間確
    認優先承買權等事件已判決確定，經抗告人定20日以上期間
    催告受擔保利益人即相對人行使權利，而未行使，爰依民事
    訴訟法第104條第1項規定，請求裁定准予返還上開擔保金等
    語。
三、原法院裁定意旨略以：按返還擔保金，依民事訴訟法第106
    條準用同法第104條之規定，須符合：(一)應供擔保之原因消
    滅者，(二)供擔保人證明受擔保利益人同意返還者，(三)訴訟終
    結後，供擔保人證明已定20日以上之期間，催告受擔保利益
    人行使權利，而未行使，或法院依供擔保人之聲請，通知受
    擔保利益人於一定期間內行使權利並向法院為行使權利之證
    明而未證明者之要件，法院始得裁定返還擔保金。經查：聲
    請人即抗告人主張其曾提供1,885,000元為擔保金，聲請假
    處分執行相對人乙○○之財產等情，固據其提出提存書影本
    、假處分裁定影本等件附在原法院卷為證。惟查，本件未據
    聲請人即抗告人提出本案訴訟判決及確定證明書，及定期催
    告相對人行使權利之證明文件，經原法院於民國97年2月1日
    發文通知其應於通送達翌日起3日內補正，該通知已於97年2
    月4日送達聲請人即抗告人，其迄今仍未補正，況依其所述
    情形，難謂其應供擔保之原因消滅，因而駁回其聲請。
四、抗告意旨略以：抗告人為符合原法院要求之程序，乃檢附民
    事判決及判決確定證明書影本等證物，同時向原郵局申請得
    認證之存證信函，惟掛號郵件回執影本雖無法認證，但其上
    有編號以及日期等，足茲證明抗告人曾行催告相對人行使權
    利之事實，堪認抗告人已補正原法院據以駁回聲請之證據，
    原裁定有失允當，爰請求廢棄原裁定等語。
五、按訴訟終結後，供擔保人證明已定20日以上之期間，催告受
    擔保利益人行使權利而未行使者，法院應依供擔保人之聲請
    ，以裁定命返還其提存物或保證書，民事訴訟法第104條第1
    項第3款定有明文。再所謂「訴訟終結」，係指依假扣押所
    保全之請求提起之本案訴訟終結，合先明。經查，本件當
    事人間確認土地優先承買權存在事實，抗告人前向原法院聲
    請裁定准予假扣押，經原法院以83年度裁全字第5173號裁定
    准予供1,885,000元擔保金後，對相對人財產為假扣押。抗
    告人遵該裁定意旨，以原法院83年度存字第927號提存事件
    提存擔保金。嗣因抗告人提起之確認土地優先承買權事件經
    判決敗訴確定（見本院卷第6-48頁，台灣彰化地方法院〔下
    稱彰化地院〕83年度訴字第749號、本院87年度上字第71號
    、最高法院91 年度台上字第2181號判決），抗告人因而於
    96年9月21日以新竹建中郵局第388號存證信函定期21日催告
    相對人行使權利，並經相對人乙○○於96年9月26日收受一
    節，有抗告人提出之存證信函、中華郵政掛號郵件收件回執
    等件影本在本院卷為證（見本院卷第50、51頁），並向彰化
    地院聲請撤銷上開83年度裁全字第887號假扣押裁定及假扣
    押強制執行，經彰化地院於96年12月12日以96年度裁全字第
    5173號裁定撤銷上開83年度裁全字第887號裁定確定，有裁
    定、聲請撤銷假扣押執行狀、彰化地院97年2月1日彰院賢執
    甲83年度執全字第499號囑託塗銷查封登記函影本各一份在
    原法院卷為證（見原法院卷第22-25頁），是本件假扣押裁
    定及假扣押強制執行均不存在。依前開說明，抗告人已於訴
    訟終結後，定20日以上之期間，催告受擔保利益人行使權利
    ，相對人迄未行使，有台灣新竹地方法院函、原法院民事紀
    錄科查詢表在卷可佐（見原法院卷第6-11頁、第27頁），是
    抗告人聲請發還擔保金即應予准許。原法院裁定駁回抗告人
    之聲請，自有未洽。抗告意旨指摘原裁定此部分不當，求予
    廢棄，非無理由，應由本院予以廢棄，並自為裁定如主文第
    2項所示。
五、據上論結，本件抗告為有理由，依民事訴訟法第492條、第
    95條、第78條，裁定如主文。
中    華    民    國    97    年    5     月    29    日
                  民事第六庭    審判長法  官  袁再興
                                      法  官  盧江陽
                                      法  官  陳賢慧
以上正本係照原本作成。
再為抗告應以適用法規顯有錯誤為理由，並經本院之許可，該許
可以原裁定所涉及之法律見解具有原則上之重要性者為限。
如提起再抗告者應於裁定送達後十日內向本院提出抗告理由狀（
須按照他造人數附具繕本）並繳納抗告裁判費新臺幣壹仟元，同
時委任律師或具有律師資格之關係人為代理人。
                                      書記官  金珍華
中    華    民    國    97    年    5     月    29    日
                                                      Ａ


司法院資訊處製作；財團法人民間司法改革基金會備份。
